臺灣臺中地方法院臺中簡易庭民事判決
110年度中簡字第3367號
原      告  林  銘  
訴訟代理人  黃仰慈  
被      告  陳冠霖  

上列當事人間確認債權不存在事件，本院於中華民國111年3月24
日言詞辯論終結，判決如下：
    主      文
原告之訴駁回。
訴訟費用由原告負擔。
    事實及理由
一、原告主張：被告向三房東即原告承租門牌臺中市○○區○○路00
    0號1樓店面，租期自民國110年3月1日起至110年8月31日止
    ，租金每月新臺幣（下同）3萬5000元，押租金7萬元，兩造
    簽有店面租賃契約書（下稱系爭租約），因原告於簽約時繁
    忙，乃由系爭店面之二房東即訴外人游承羿代原告與被告簽
    訂系爭租約，又考量原告向被告收取租金後，仍要將租金交
    給游承羿，游承羿再將租金交付給予大房東，原告因此告知
    被告，租金直接匯款給游承羿，且被告交付之押金亦由游承
    羿持有，並未交付給原告，被告退租時，原告已請游承羿返
    還被告當初交付之押金7萬元，被告確實已收受該7萬元押金
    ，爰提起本件確認債權不存在訴訟，並聲明：確認本院110
    年度司促字第30354號支付命令所載7萬元押金債權不存在。
二、被告則以：被告於110年3月5日晚間10點許，以現金方式交
    付租金3萬5000元及押金7萬元給游承羿，並由游承羿提供戶
    名為薛韋嬅之帳號000-000000000000號帳戶供被告以匯款方
    式給付租金，被告於每月底交付次月租金。被告嗣於110年8
    月28日早上將系爭店面整理乾淨，並詢問游承羿要約何時見
    面點交及返還押金7萬元，被告並於110年8月31日租約期滿
    前交屋，然游承羿於110年9月12日表示押金係由原告所收取
    。被告多次要求原告、游承羿返還押金，未獲置理，即於11
    0年9月13日寄發存證信函給原告、二房東游承羿、大房東傅
    陳雪，仍不獲置理。另游承羿於110年5月17日至5月19日、5
    月20日至6月19日、6月20日至7月19日、7月20日至7月27日
    所交付被告之3387元、3萬5000元、3萬5000元、9032元，係
    疫情時間之減租等語置辯，答辯聲明：⑴駁回原告之訴。⑵如
    受不利判決，願供擔保請准免為假執行。
三、得心證之理由：
　㈠按確認法律關係之訴，非原告有即受確認判決之法律上利益
    者，不得提起之，民事訴訟法第247條第1項前段定有明文。
    所謂即受確認判決之法律上利益，係指法律關係之存否不明
    確，原告主觀上認其在法律上之地位有不妥之狀態存在，且
    此種不妥之狀態，能以確認判決將之除去者而言（最高法院
    52年台上字第1240號判例參照）。原告主張被告就本院110
    年度司促字第30354號支付命令對於原告之7萬元之押金債權
    不存在，為被告所否認，則原告於私法上之地位難謂無受侵
    害之危險，又此項危險得以對於被告之確認判決除去，則原
    告提起本件確認之訴，應有即受確認判決之法律上利益而有
    權利保護之必要，合先敘明。又104年7月1 日修正後民事訴
    訟法第521條第1項規定：「債務人對於支付命令未於法定期
    間合法提出異議者，支付命令得為執行名義。」。修法後，
    支付命令僅有執行力，債務人自得以支付命令上所載債權不
    存在，對於債權人提起確認之訴。
　㈡被告以其與原告間簽訂系爭租約之租期屆滿，被告已將租賃
    房屋返還原告，依約請求原告返還租金7萬元，因原告均未
    清償，聲請本院對於原告核發110年度司促字第30354號支付
    命令確定等情，有系爭租約在卷可參（見卷第21-23頁），
    並據調取前開支付命令卷宗核閱確實。
　㈢按請求履行債務之訴，原告就其所主張債權發生原因之事實
    ，固有舉證之責任，若被告自認此項事實而主張該債權已因
    清償而消滅，則清償之事實，應由被告負舉證之責任，此觀
    民事訴訟法第277條之規定自明（最高法院28年渝上字第192
    0 號判例參照）。原告主張已由游承羿於110年5月17日至5
    月19日退給被告3387元、5月20日至6月19日退給被告3萬500
    0元、6月20日至7月19日退給被告3萬5000元、7月20日至7月
    27日退給被告9032元，已將押金退給被告，且原告並無同意
    被告疫情期間減租等語。被告承認收取游承羿前開退款，抗
    辯收到政府公文，娃娃機店不能營業，伊跟游承羿說要退租
    ，游承羿請伊不要退租，疫情期間會按停業日數減租，因伊
    前1個月就已繳清下個月月租，故由游承羿依停業日數退回
    租金等語，亦即否認收取游承羿前開退款係押金返還，揆之
    前揭說明，仍應由原告就其返還押金予被告負舉證責任。查
    系爭租約第4條約定「四、乙方（即被告）於租賃消滅時，
    自租賃物搬遷騰空，並將租賃物回復原狀，且交還租賃物經
    甲方（即原告）受領，並且乙方就各項約款所定乙方債務全
    部清償後，甲方應將結算後之押金無息退還乙方」（見卷第
    21頁），系爭租約租期於110年8月31日屆滿，原告竟稱經由
    游承羿於110年5月17日至5月19日退給被告3387元、5月20日
    至6月19日退給被告3萬5000元、6月20日至7月19日退給被告
    3萬5000元、7月20日至7月27日退給被告9032元之租期屆滿
    前退款為退還被告押金云云，顯與系爭租約約定租期屆滿且
    結算後後退還押金之約定不合，已難遽信。
　㈣按「由自己之行為表示以代理權授與他人，或知他人表示為
    其代理人而不為反對之表示者，對於第三人應負授權人之責
    任。但第三人明知其無代理權或可得而知者，不在此限。」
    ，民法第169條定有明文。原告委由游承羿代理與被告簽訂
    系爭租約，被告係依游承羿指示交付租金及押金，有系爭租
    約可稽（見卷第23頁），並為原告所不爭執，客觀上足使第
    三人信原告授予游承羿代理權處理被告與原告租約事宜。而
    被告確有因疫情限制娃娃機店營業而與游承羿協商減租，有
    被告提出政府公告及與游承羿間往來通訊截圖等在卷可佐（
    見卷第145-217頁），原告既有表見代理情形，應就游承羿
    代理行為負授權人責任，游承羿代理原告同意減免被告租金
    ，效力及於原告，原告主張其未同意被告減租云云，即非可
    採，不能依此認為原告已退款，得不負返還押金予被告義務
    。
　㈤原告不能證明已清償所欠被告之7萬元押金債務，則被告對於
    原告之7萬元本息之押金債權非不存在。
四、從而，原告請求確認被告就本院110年度司促字第30354號支
    付命令所載7萬元押金債權不存在，為無理由，應予駁回。
五、本件事證已臻明確，兩造其餘攻擊防禦方法，與判決之結果
    不生影響，無庸逐一論究，末此敘明。
六、據上論結，本件原告之訴為無理由，依民事訴訟法第78條，
    判決如主文。
中　　華　　民　　國　　111 　年　　4 　　月　　14　　日
                  臺灣臺中地方法院臺中簡易庭
                                  法  官  熊祥雲
以上為正本係照原本作成。
如不服本判決，應於送達後20日內，向本院提出上訴狀並表明上
訴理由，如於本判決宣示後送達前提起上訴者，應於判決送達後
20日內補提上訴理由書（須附繕本）。如委任律師提起上訴者，
應一併繳納上訴審裁判費。
中　　華　　民　　國　　111 　年　　4 　　月　　14　　日
                                  書記官  王麗麗